【裁判字號】    98,訴,1383
【裁判日期】    990226
【裁判案由】    違反毒品危害防制條例
【裁判全文】
臺灣屏東地方法院刑事判決              98年度訴字第1383號
公  訴  人  臺灣屏東地方法院檢察署檢察官
被      告  甲○○
指定辯護人  本院公設辯護人  乙○○
上列被告因違反毒品危害防制條例案件，經檢察官提起公訴（98
年度偵字第7354號），本院判決如下：
    主  文
甲○○共同運輸第一級毒品，處有期徒刑拾陸年陸月。扣案之第
一級毒品海洛因總計淨重壹佰玖拾點壹玖公克（純度百分之捌拾
點肆柒，純質淨重壹佰伍拾點零伍公克，另含包裝海洛因之包
裝袋伍個），均沒收銷燬之；扣案之行動電話壹支（含ＳＩＭ卡
壹張，門號為0000000000），均沒收。
    事  實
一、甲○○明知海洛因係毒品危害防制條例第2 條第2 項第1 款
    所列之第一級毒品，並屬行政院公告為懲治走私條例「管制
    物品項目及其數額」甲類第4 款之管制進出口物品，不得非
    法持有、運輸及私運進口，竟以不詳之代價，受僱於年籍、
    姓名、人數均不詳之成年人，甲○○及前開人數不詳之成年
    人遂共同基於運輸海洛因及私運管制物品進口之犯意聯絡，
    由甲○○於民國98年9 月20日下午3 時許，搭乘長榮航空公
    司BR835 號班機前往澳門後，並由澳門轉往中國大陸珠海地
    區，於不詳日期接運取得海洛因後，再於98年9 月29日將海
    洛因（海洛因毒品合計淨重190.19公克，純度80.47 ％，純
    質淨重153.05公克），放入5 個塑膠袋內（包裝海洛因之包
    裝袋5 個，空包裝總重20公克）塞入肛門藏放，於同日下午
    1 時5 分許，搭乘長榮航空公司VN926 號班機從澳門返國後
    ，於同日下午4 時許自高雄小港國際機場入境時，為內政部
    警政署刑事警察局、臺南縣警察局、內政部警政署航空警察
    局高雄分局等單位人員當場查獲，經得甲○○同意，前帶往
    高雄市立小港醫院取出上開5 顆海洛因。
二、案經內政部警政署刑事警察局移送臺灣屏東地方法院檢察署
    檢察官偵查起訴。
    理  由
壹、證據能力部分
一、按法院或檢察官得囑託醫院、學校或其他相當之機關、團體
    為鑑定，並準用第203 條至第206 條之1 之規定，刑事訴訟
    法第208 條第1 項定有明文。依此，法院或檢察官對於審判
    或偵查中之案件，認須實施鑑定而選任鑑定人或囑託鑑定機
    關（團體）為之者，該等鑑定報告自具有證據能力。又對於
    司法警察機關調查中之案件，或有量大或急迫之情形，為因
    應實務之現實需求，如檢察官針對該類案件之性質（例如：
    查扣之毒品必須檢驗其成份、對施用毒品之犯罪嫌疑人必須
    檢驗其體內有無毒品代謝反應、對於查扣之槍砲彈藥必須檢
    驗有無殺傷力等），認為當然有鑑定之必要者，經參考法務
    部92年5 月20日法檢字第092080203 號函送之法務部「因應
    刑事訴訟法修正工作小組」研討之刑事訴訟法修正相關議題
    第21則之共識結論，以及臺灣高等法院於92年8 月1 日舉行
    之刑事訴訟法新製法律問題研討會第三則法律問題研討結果
    之多數說（載於司法院92年8 月印行「刑事訴訟法新製法律
    問題彙編」第15頁至第18頁），基於檢察一體原則，得由該
    管檢察長對於轄區內之案件，以事前概括選任鑑定人或囑託
    鑑定機關（團體）之方式，俾便轄區內之司法警察官、司法
    警察對於調查中之此類案件，得即時送請事前已選任之鑑定
    人或囑託之鑑定機關（團體）實施鑑定，該鑑定人或鑑定機
    關（團體）亦應視同受承辦檢察官所選任或囑託而執行鑑定
    業務，其等出具之書面鑑定報告應屬刑事訴訟法第206 條所
    定之傳聞例外，當具有證據能力（法務部92年9 月1 日法檢
    字第0920035083號函可供參照）。卷附法務部調查局濫用藥
    物實驗室98年11月6 日調科壹字第09823030410 號鑑定書，
    及長榮大學98年10月5 日出具之尿液檢驗報告，委驗單位雖
    分別係內政部警政署刑事警察局偵查第八隊及台南縣警察局
    刑警隊，但係檢察長基於檢察一體，事前概括選任鑑定人或
    囑託鑑定機關而為之鑑定報告，該檢驗報告自屬刑事訴訟法
    第159 條第1 項所指例外情形，應具有證據能力。
二、卷附查獲被告時所拍攝之毒品照片，乃以科學、機械之方式
    ，對於當時狀況所為忠實且正確之記錄，性質上並非供述證
    據，應無刑事訴訟法第159 條第1 項規定之適用。
三、又按被告以外之人於審判外之陳述，雖不符刑事訴訟法第
    159 條之1 至第159 條之4 等4 條之規定，然若當事人於審
    判程序中同意作為證據，法院審酌該言詞陳述或書面陳述作
    成時之情況，認為適當者，亦得為證據；又當事人、代理人
    或辯護人於法院調查證據時，知有刑事訴訟法第159 條第1
    項不得為證據之情形，而未於言詞辯論終結前聲明異議者，
    視為有前項之同意，同法第159 條之5 定有明文。此立法意
    旨在於傳聞證據未經當事人之反對詰問予以核實，原則上先
    予排除。惟若當事人已放棄反對詰問權，於審判程序中表明
    同意該等傳聞證據可作為證據；或於言詞辯論終結前未聲明
    異議，基於尊重當事人對傳聞證據之處分權，及證據資料愈
    豐富，愈有助於真實發見之理念，且強化言詞辯論主義，使
    訴訟程序得以順暢進行，上開傳聞證據亦均具有證據能力。
    本案除了上述鑑定書、尿液檢驗報告、毒品照片外，公訴人
    、辯護人及被告對於本院以下引用之其他證據資料，其中屬
    於傳聞證據部分均未爭執其證據能力，本院審酌該等證據作
    成時之情況，認為並無不適當者，依上開說明，均認應有證
    據能力。
貳、實體部分
一、訊據被告對上開犯罪事實坦承不諱，此外並有卷附內政部警
    政署刑事警察局扣押筆錄、扣押物品目錄表、毒品照片、法
    務部調查局濫用藥物實驗室98年11月6 日調科壹字第098230
    30410 號鑑定書等在卷可稽，足認被告自白與事實相符，本
    案事證明確，被告犯行洵堪認定。
二、次查被告雖自警詢迄本院審理時，均辯稱其運輸本案毒品海
    洛因之目的，係要供自己施用，並表示其係透過鯊魚而向大
    陸之楊仔男子購買云云，惟查除被告於警詢偵查時均已表示
    其最近一次98年5 月去柬埔寨的金邊俊店內吸食，（其後）
    這段時間並沒有吸食外，由警方於查獲被告時所採集被告尿
    液而送往長榮大學檢驗之尿液檢驗報告可知，被告於查獲當
    時尿液並未呈現海洛因毒品之陽性反應，可知被告查獲時根
    本並無施用海洛因之藥癮，是被告自無可能為供自行施用而
    自國外運輸毒品之理由。又國內毒品雖經政府大力掃蕩，但
    因販賣毒品有暴利可圖，故施用毒品者於國內取得海洛因並
    非困難，此由各法院審理施用海洛因之案件，施用者之來源
    絕大多數均係於夜店等向國內賣毒者購買即可得知，且施用
    海洛因者每次僅需支付數百元或一、二千元即可購得毒品，
    相對之下運輸海洛因之本刑為死刑或無期徒刑，刑度甚重，
    以被告所購得之純度甚高之海洛因而論，其取得管道更非一
    般人可輕易得知，故被告甘冒重刑且需花費機票食宿等費用
    而遠赴國外購買海洛因，絕無僅為自行施用之理，被告所辯
    顯不可採。至於被告運輸毒品之目的，以卷附之被告財團法
    人金融聯合徵信中心信用卡資訊可知，被告實無自行購買毒
    品之資力，則被告所購毒品之資金顯係由他人處取得，並參
    酌一般販毒者均不會自冒高度風險而係僱請他人自國外運入
    毒品之經驗法則，被告顯係受他人所雇而自大陸運輸海洛因
    回臺，被告固辯稱其有資力，但被告就其日常消費之經濟來
    源，所辯前後不一矛盾重重，其所述顯不可採。另被告自始
    至終均堅持不願吐露其係受僱他人運毒，則被告雖於警偵時
    提及其購毒係透過鯊魚而向大陸楊仔所購，但其所稱鯊魚、
    楊仔等人之真實性顯有可疑，故本院自無從認定被告與綽號
    鯊魚、楊仔等人共犯本件之犯行，而僅能認定被告是受僱於
    年籍、姓名、人數均不詳之成年人為本件犯行（另本案卷內
    警方聲請鑑定許可書時所檢附資料，因檢方列為密件，偵查
    進度不明，故本院未提示予被告，而其內容中亦未提及有鯊
    魚及楊仔等人）。至於被告既係由台搭機至澳門，則其海洛
    因係自大陸取得，及其於返國之日才將海洛因塞入肛門企圖
    能闖關成功，則係經驗法則，應可認定。
三、按毒品危害防制條例於98年5 月20日修正公布，然本次修正
    並未另訂施行日期，而同條例第36條所規定：「本條例自公
    布後六個月施行。」應係專指92年7 月9 日修正公布之條文
    ，而非嗣後每次修正之全部條文，故此次修正即應依中央法
    規標準法第13條之規定，自公布日起至第3 日即98年5 月22
    日發生效力。本件被告等之犯罪日期係在此次修正之後，自
    應逕依修正後之條文論處。次按海洛因為毒品危害防制條例
    第2 條第2 項第1 款所列之第一級毒品，亦屬行政院依據懲
    治走私條例第2 條第4 項公告之「管制物品項目及其數額」
    甲項第4 款所列之管制進出口物品。被告蔡念治雖係於大陸
    取得本件扣案之海洛因，惟係經由澳門運送進入臺灣，依香
    港澳門關係條例第35條第2 項、第3 項規定，輸入或攜帶進
    入臺灣地區之香港或澳門物品，以進口論，輸往香港或澳門
    之物品，以出口論，分別依輸入物品、輸出物品有關法令之
    規定辦理，自不再依懲治走私條例第12條以自大陸地區私運
    物品進入臺灣地區之準走私論（最高法院93年第3 次刑事庭
    會議決議參照）。是核被告所為，係犯毒品危害防制條例第
    4 條第1 項之運輸第一級毒品罪及懲治走私條例第2 條第1
    項之私運管制物品進口罪。被告持有第一級毒品之低度行為
    ，為運輸之高度行為所吸收，不另論罪。被告受僱於年籍、
    姓名、人數均不詳之成年人，與前開人數不詳之成年人共同
    基於運輸海洛因及私運管制物品進口之犯意聯絡，而推由被
    告行使，彼此間自應成立共同正犯。又被告等以同一運輸行
    為，私運海洛因進口，同時觸犯運輸第一級毒品罪及私運管
    制物品進口罪，為想像競合犯，應依刑法第55條規定從一重
    論以運輸第一級毒品罪。被告於偵查及審判中均自白運輸海
    洛因犯行（被告於偵查中經檢察官詢問其運送毒品是否承認
    時，雖未明白表示承認犯罪，僅稱伊是自己用的，但被告亦
    承認其有運送海洛因在機場被查獲，故應認被告於偵查中已
    承認犯罪，其所稱伊是自己用的僅係運送毒品目的之辯解）
    ，爰依毒品危害防制條例第17條第2 項規定予以減輕其刑。
    本院審酌被告為貪圖報酬，竟與他人詳議共同走私毒品來臺
    ，重量非輕，純度甚高，若予販出將嚴重戕害國民身心健康
    ，實不可取，且係受僱他人運輸毒品卻不願吐露本件相關案
    情，致檢警無法追查幕後真正主使及行為者，本不宜輕縱，
    惟念及被告犯後坦承犯行，及其應非居於本件運輸毒品之主
    導地位，所運輸之毒品尚未流入市面，釀成社會鉅大損害，
    並兼衡其經濟狀況及智識程度等一切情狀，量處如主文所示
    之刑，以資懲儆。
四、末查，扣案之白色粉末5 包均含有海洛因成分（總計淨重
    190.19公克，純度80.47%，純質淨重153.05公克），有前揭
    法務部調查局濫用藥物實驗室鑑定通知書1 份在卷可稽，應
    依毒品危害防制條例第18條第1 項前段規定宣告沒收銷燬之
    ；而用以包裝上開海洛因之包裝袋（塑膠袋）5 個，前開實
    驗室雖未鑑定是否含海洛因成分，惟「一般鑑定裝袋內毒品
    之程式，均係以傾倒方式，將包裝袋內之毒品倒出、稱重、
    以儀器檢驗部分等，倒出時若認必要，則輔以刮杓刮取袋內
    粉末，然無論依何種方式分離，包裝袋內均有極微量之第一
    級毒品海洛因殘留」，業經法務部調查局93年3 月19日調科
    壹字第09300113060 號函釋在案，此為本院職務上已知之事
    實，足認前開包裝袋5 個無論依何種方式分離，仍有極微量
    之第一級毒品海洛因殘留而無法析離，均應整體視為查獲之
    第一級毒品海洛因，亦應依法宣告沒收銷燬。扣案被告所有
    行動電話1 支、SIM 卡1 張（門號：0000000000）顯係被告
    供聯繫運毒事宜所用之物，應依毒品危害防制條例第19條第
    1 項前段之規定宣告沒收，附此敘明。
據上論斷，應依刑事訴訟法第299 條第1 項前段，毒品危害防制
條例第4 條第1 項、第17條第2 項、第18條第1 項前段、第19條
第1 項前段，懲治走私條例第2 條第1 項、第11條，刑法第11條
、第28條、第55條、第65條第2 項，判決如主文。
本案經檢察官劉昀到庭執行職務。
中    華    民    國    99    年    2     月    26    日
                  刑事第一庭  審判長法  官  潘正屏
                                    法  官  涂裕洪
                                    法  官  黃紀錄
以上正本證明與原本無異。
如不服本判決應於收受判決後10日內向本院提出上訴書狀，並
應敘述具體理由；其未敘述上訴理由者，應於上訴期間屆滿後
20日內向本院補提理由書（均須按他造當事人之人數附繕本）
「切勿逕送上級法院」。
中    華    民    國    99    年    2     月    26    日
                                    書記官  戴仲敏

司法院資訊處製作；財團法人民間司法改革基金會備份。
